【裁判字號】    99,監宣,60
【裁判日期】    991011
【裁判案由】    監護宣告
【裁判全文】
臺灣苗栗地方法院民事裁定              99年度監宣字第60號
聲  請  人  甲○○
相  對  人  丙○○
關  係  人  乙○○
上列聲請人聲請監護宣告事件，本院裁定如下：
    主    文
宣告相對人丙○○（民國○○年○○月○○日生，身分證統一編號：Ｚ0
00000000號）為受監護宣告之人。
選定聲請人甲○○（民國○○年○ 月○○日生，身分證統一編號：Ｚ0
00000000號）為相對人之監護人。
選定關係人乙○○（民國○○年○ 月○ 日生、身分證統一編號：Ｚ0
00000000號）為會同開具財產清冊之人。
程序費用新台幣壹仟元由受監護宣告之人負擔。
    理    由
一、按對於因精神障礙或其他心智缺陷，致不能為意思表示或受
    意思表示，或不能辨識其意思效果者，法院得因本人、配偶
    、四親等之親屬，最近1 年有同居事實之其他親屬、檢察官
    、主管機關或社會福利機構之聲請，為監護之宣告，民法第
    14條第1 項定有明文。次按，受監護宣告之人應置監護人；
    法院為監護之宣告時，應依職權就配偶、四親等內之親屬、
    最近1 年有同居事實之其他親屬、主管機關、社會福利機構
    或其他適當之人選定1 人或數人為監護人，並同時指定會同
    開具財產清冊之人；法院選定監護人時，應依受監護宣告之
    人之最佳利益，優先考量受監護宣告之人之意見，審酌一切
    情狀，並注意下列事項：一、受監護宣告之人之身心狀態與
    生活及財產狀況。二、受監護宣告之人與其配偶、子女或其
    他共同生活之人間之情感狀況。三、監護人之職業、經歷、
    意見及其與受監護宣告之人之利害關係。四、法人為監護人
    時，其事業之種類與內容，法人及其代表人與受監護宣告之
    人之利害關係，中華民國97年5 月2 日修正之民法第1110條
    、第1111條第1 項、第1111條之1 定有明文。
二、聲請人主張略以：聲請人為相對人丙○○之父親，因相對人
    於99年2 月7 日酒後駕車，不慎失控發生事故，造成腦部外
    傷合併硬腦膜上、硬腦膜下及蜘蛛膜出血，經送醫治療，仍
    不見起色，至今仍意識不清，已因精神障礙或心智缺陷致不
    能為意思表示或受意思表示，或不能辨識其意思表示之效果
    之程度，日常生活事務均無法自理，為此請求宣告相對人為
    受監護宣告之人，及選任聲請人甲○○為相對人之監護人等
    語，業據其提出與所述相符之戶籍謄本、交通事故圖暨現場
    照片及童綜合醫療社團法人童綜合醫院診斷證明書為證。另
    經本院囑託臺灣台中地方法院於99年8 月18日下午3 時整，
    至童綜合醫院沙鹿院區5 樓5B病房實施鑑定程序，有鑑定人
    黃尚堅醫師及聲請人甲○○在場，法官當場審驗相對人之心
    神狀況，並在醫師面前訊問相對人，相對人躺臥病床，插鼻
    胃管，雙眼緊閉，對於法官詢問均無回應；另鑑定人黃尚堅
    醫師則對鑑定事實，未為補充或提出疑義，此有本院99年8
    月18日於上開住處所製作之勘驗筆錄附卷可稽。
四、另上開醫師製作之成年監護（輔助）鑑定書載明：相對人於
    99年2 月7 日酒醉駕車發生事故，導致頭部外傷合併硬腦膜
    上、硬腦膜下及蜘蛛膜出血，合併四肢癱瘓，心臟停止，合
    併使用心肺復甦術，呼吸衰竭合併使用呼吸器，至今仍意識
    不清，無法自行呼吸，四肢癱瘓，需使用呼吸輔助依賴，無
    法脫離呼吸器，目前仍呼吸照護病房治療中。經鑑定顯示，
    相對人現時智能、認知功能、神經生理功能等，均較一般人
    平均程度顯著減弱，嚴重影響相對人對外界事務之知覺、理
    會、判斷能力與行為自主性，在生活自理與價值判斷上明顯
    困難，需由他人照顧其生活起居與協助重大決策，已完全不
    能意思表示或辨識意思表示效果，為符合受監護宣告之人等
    語，此有童綜合醫療社團法人綜合醫院99年8 月25日（99）
    童醫字第1265號函索檢附之精神鑑定報告書1 份在卷可參。
    綜觀上情，足認相對人確因精神障礙或其他心智缺陷，致不
    能意思表示或受意思表示，或不能辨識其意思表示之效果，
    爰宣告相對人乙○○為受監護宣告之人。
四、茲審酌相對人未結婚而無配偶，核聲請人甲○○為相對人之
    父親，乃相對人最近之親屬，於聲請狀上表示願意負起將來
    照顧相對人之責任，而相對人母親林秀花及兄弟乙○○、顏
    駿傑等人亦出具同意書表示贊同由聲請人甲○○擔任相對人
    之監護人，目前相對人之醫療照顧亦無疏忽不當之處，此有
    戶籍謄本、同意書可資證明。另參酌關係人乙○○為受監護
    宣告人丙○○之長兄，同意擔任會同開具財產清冊之人，爰
    依上揭規定，指定丙○○為會同開具財產清冊之人。
六、末按，監護人於執行有關受監護人之生活、護養療治及財產
    之職務時，應尊重受監護人之意思，並考量其身心狀況與生
    活狀況；監護開始時，監護人對於受監護人之財產，應依規
    定會同本院選定開具財產清冊之人，於2 月內開具財產清冊
    ，並陳報法院；於前條之財產清冊開具完成並陳報法院前，
    監護人對於受監護人之財產僅得為管理上必要之行為；監護
    人對於受監護人之財產，非為受監護人之利益，不得使用、
    代為或同意處分；監護人代理受監護人購置或處分財產，或
    就其居住之建築物或基地出租、供他人使用或終止租賃，非
    經法院許可，不生效力；新修正民法第1112條、第1113條准
    用第1099條、第1099-1、第1101條第1 項及第2 項之規定甚
    明，請參照辦理。
七、依民事訴訟法第608條第1項，裁定如主文。
中    華    民    國    99    年    10    月    11    日
             家事法庭     法  官  李麗萍
以上為正本係照原本作成。
如不服本裁定關於選定監護人及指定會同開距財產清冊之人等部
分，應於送達後10日內向本院提出抗告狀，並應繳納抗告費新臺
幣1000元；其餘關於宣告監護之部分，不得抗告。
中    華    民    國    99    年    10    月    11    日
                          書記官  曾建和

司法院資訊處製作；財團法人民間司法改革基金會備份。
